【裁判字號】    98,交聲,117
【裁判日期】    980204
【裁判案由】    聲明異議
【裁判全文】
臺灣臺中地方法院交通事件裁定         98年度交聲字第117號
原處分機關  交通部公路總局臺中區監理所
異  議  人
即受處分人  榮民計程車業服務中心台中分中心
代  表  人  甲○○
上列受處分人因違反道路交通管理處罰條例案件，對於交通部公
路總局臺中區監理所中華民國97年11月25日所為之處分（中監違
字第裁60－Ｇ8Ｈ081041號裁決書），聲明異議，本院裁定如下
：
    主    文
異議駁回。
    理    由
一、原處分機關略以：異議人（駕駛人：郭十杰）駕駛車牌號碼
    七二三－ＮＬ號營業小客車，於民國九十七年四月二十三日
    二十二時十四分許，在臺中市○○路西林巷（往中港路）處
    ，因「闖紅燈（經科學儀器採證）」違規，經臺中市警察局
    交通隊員警依違反道路交通管理處罰條例第五十三條第一項
    逕行舉發，本案於期限內到案申訴，經警方函覆違規屬實，
    本所於九十七年六月十六日以中監自字第○九七○○二四六
    九五號函轉原舉發單位查覆情形予異議人，惟該公文書因招
    領逾期退回本所，異議人後於九十七年十一月二十五日已先
    行繳納低額罰鍰結案，惟仍有不服，本所遂於九十七年十一
    月二十五日以中監違字第裁六○－Ｇ八Ｈ○八一○四一號裁
    決書裁處罰鍰新臺幣（下同）二千七百元整，並記違規點數
    三點。裁決書於九十七年十一月二十七日送達，異議人於九
    十七年十二月二十四日提出異議，已逾法定期限，惟經本所
    初審得知異議未以汽車所有人名義提出，經電話聯繫撰狀人
    後，郭十杰君後於九十七年十二月二十六日郵寄重新撰寫之
    聲明異議狀，本所於九十七年十二月二十九日收文。經查異
    議人前於違規通知單到期日前提出申訴，經警方檢視採證相
    片認定該車車身已伸入路口到達行人穿越道，自應視為闖紅
    燈違規行駛無誤，另本案仍以低額罰鍰裁處，並未處以逾期
    罰鍰，本所依法裁處應無不合等語。
二、本件受處分人異議意旨則以：本車於九十七年四月二十三日
    晚上二十二時十四分行駛於福雅路、西林巷口（往臺中港路
    方向），所駕駛車號七二三－ＮＬ營業小客車因號誌燈號已
    轉為黃燈，就馬上立刻停止下來，超越了停止線，並未闖越
    十字路口，後來被通知闖紅燈照相，因此本人對於照片內容
    不服等語。
三、按受處分人不服道路交通管理處罰條例第八條所定主管機關
    所為之處罰者，得於接到裁決書之翌日起二十日內，向管轄
    地方法院聲明異議，道路交通管理處罰條例第八十七條第一
    項定有明文。次按依道路交通管理處罰條例第八十七條規定
    向管轄法院聲明異議之期間，自裁決送達之翌日起算，並得
    依法扣除在途期間及聲請回復原狀；又交通法庭認聲明異議
    不合法律上之程式，且無從補正者，應以裁定駁回之，道路
    交通案件處理辦法第十二條、第十八條亦分別明定之。再按
    處理違反道路交通管理事件，有關文書送達之程序，依行政
    程序法之規定，違反道路交通管理事件統一裁罰基準及處理
    細則第五條規定甚明。而依行政程序法第七十二條第一項前
    段規定：「送達，於應受送達人之住居所、事務所或營業所
    為之。」，又依行政程序法第七十三條第一項規定：「於送
    達處所不獲會晤應受送達人時，得將文書付與有辨別事理能
    力之同居人、受僱人或應送達處所之接收郵件人員而為送達
    。」從而，當文書付與有辨別事理能力之受送達人或其同居
    人、受僱人時，即屬合法送達。
四、經查：
  (一)按道路交通管理處罰條例之處罰，受舉發違反道路交通管理
    事件之受處罰人，認為受舉發之違規行為應歸責他人者，應
    於舉發違反道路交通管理事件通知單應到案日期前，檢附相
    關證據及足資辨識、通知應歸責人之證明文件，向處罰機關
    告知應歸責人，處罰機關應即另行通知應歸責人到案依法處
    理。逾期未依規定辦理者，仍依本條例各該違反條款規定處
    罰，道路交通管理處罰條例第八十五條第一項、違反道路交
    通管理事件統一裁罰基準及處理細則第三十六條規定甚詳。
    易言之，如汽車駕駛人有違反道路交通管理處罰條例之行為
    ，為警當場掣單舉發者，固應對汽車駕駛人為處罰，惟若舉
    發單位並非當場舉發，而係依道路交通管理處罰條例第七條
    之二規定逕行舉發者，此際舉發機關只能依上開規定對汽車
    所有人製單舉發，然如經汽車所有人在舉發通知單所載應到
    案日期前到案，並檢附相關證據及足資辨識、通知該應歸責
    之違規駕駛人之證明文件，向處罰機關告知應歸責人者，處
    罰機關始應依前揭道路交通管理處罰條例第八十五條第一項
    之規定另行通知該名違規駕駛人到案依法處理，否則仍應列
    汽車所有人為裁罰對象。
  (二)本件原處分機關於舉發單位舉發受處分人所有七二三－ＮＬ
    營業小客車於前揭時地交通違規，並經自稱駕駛人之郭十杰
    於到案期限內提出申訴後，於九十七年六月十六日以中監自
    字第○九七○○二四六九五號函，分列自稱駕駛人之郭十杰
    及車主之受處分人為正本及副本受文者，說明欄第三點並載
    有「依道路交通管理處罰條例第八十五條規定（紅單第四點
    亦明示），若本案違規非屬車主所為，請於九十七年七月二
    日前，攜帶本函連同營利事業登記證影本、公司方章、負責
    人印章、駕駛人身分證、駕駛執照正本、印章，至本所違規
    處理窗口辦理轉罰駕駛人手續，逾期依規定處罰汽車所有人
    。」等語甚明，該函文於受文者郭十杰部分雖經招領逾期退
    回，然車主即受處分人部分，亦未於前開函文期限前辦理轉
    罰駕駛人手續，而於九十七年十一月二十五日自行繳納低額
    罰鍰等情，有交通部公路總局臺中區監理所中監自字第○九
    七○○二四六九五號函、招領逾期退回之公文封及交通部公
    路總局自行收納款項收據影本各一紙附卷可稽，顯見受處分
    人並未於期限前辦理轉罰駕駛人手續甚明，則雖受處分人另
    於收受裁決書（九十七年十一月二十七日）後之九十七年十
    二月五日與駕駛人郭十杰共同具名再向原處分機關提出申述
    ，並詳列足資辨識、通知駕駛人郭十杰之資料，惟該申訴單
    係於受處分人收受裁決書後所為，尚不能認有曾依道路交通
    管理處罰條例第八十五條第一項規定及原處分機關前開函文
    說明欄第三點之記載事項完成轉罰手續，亦有裁決書送達證
    書影本及申訴書各一紙附卷可稽，則依前揭說明，原處分機
    關逕列汽車所有人為裁罰對象即無違誤，自應以受處分人收
    受裁決書及以受處分人名義聲明異議之期日為有無逾越異議
    期間之計算標準，茲予先行敘明。
  (三)本件受處分人之營業所位於臺中市○區○○街一八一號二樓
    ，且受處分人聲明異議狀亦列該址為應受送達處所，而原處
    分機關九十七年十一月二十五日中監違字第裁六○－Ｇ八Ｈ
    ○八一○四一號違反道路交通管理事件裁決書，業於九十七
    年十一月二十七日送達受處分人前揭營業所，並由受處分人
    之受雇人收受，有臺中市稅捐稽徵處營業登記證及聲明異議
    狀、送達證書影本各一紙附卷可證。揆諸前揭說明，該裁決
    書既已屬合法送達，而受處分人營業所在之臺中市雖位於本
    院管轄區域，然與原處分機關所在之臺中縣大肚鄉，非在同
    一鄉鎮市○○○道路交通案件處理辦法第十二條、法院訴訟
    當事人在途期間標準第四條、第二條規定，其在途期間為三
    日，則受處分人倘對上開處分不服，依上開規定，自應於該
    裁決書合法送達之翌日即九十七年十一月二十八日起計算二
    十日，並加計在途期間三日，即至九十七年十二月二十二日
    （末日九十七年十二月二十日為星期六，應順延至星期一）
    為止之異議期間內提出異議，然本件受處分人迄至九十七年
    十二月二十九日始行具狀聲明異議，此有異議狀上原處分機
    關總收文章戳一枚可憑，受處分人聲明異議顯逾前開二十日
    之法定期限，且無從命其補正，且縱以郭十杰於九十七年十
    二月二十四日以個人名義出具之異議狀為聲明異議日，其異
    議亦已逾前開二十日之法定期限，揆諸前揭說明，自應將受
    處分人之異議駁回。
據上論斷，應依道路交通管理處罰條例第八十七條第二項，道路
交通案件處理辦法第十八條前段，裁定如主文。
中    華    民    國    98    年    2     月    4     日
                    交通法庭    法  官  陳  葳
上正本證明與原本無異。
如不服本裁定，應於送達後五日內，向本院提出抗告狀。
                                書記官  張雅如
中    華    民    國    98    年    2    月      4    日


司法院資訊處製作；財團法人民間司法改革基金會備份。
